【裁判字號】    97,勞訴,16
【裁判日期】    970625
【裁判案由】    給付職業災害補償金
【裁判全文】
臺灣高雄地方法院民事判決              97年度勞訴字第16號
原      告  甲○○
訴訟代理人  孫志鴻律師
被      告  安泰南榮人身保險代理股份有限公司
法定代理人
即  清算人  李明昌律師
上列當事人間給付職業災害補償金事件，本院於民國97年6 月5
日言詞辯論終結，判決如下：
    主      文
原告之訴及其假執行之聲請均駁回。
訴訟費用由原告負擔。
    事實及理由
一、按公司解散其法人人格並非即告消滅，必俟依清算程序清算
    完結後，始喪失其人格，公司法第24條、第25條、第26條已
    有明定。又公司解散後除因合併、破產而解散者外，應進入
    清算程序，惟其與解散前之公司仍屬同一，是以公司解散前
    已發生之法律關係，並不因公司解散而有變更，關於解散前
    公司之法律規定，在不違反清算目的之範圍內，均適用於清
    算中之公司。本件原告於96年3 月28日起訴時被告之法定代
    理人原為乙○○，嗣於本院審理中，被告董事會於96年11月
    12日依公司法第128 條之1 規定決議解散，並以96年12月31
    日為清算始日，經報請高雄市政府以97年1 月14日高市府建
    二公字第09700414480 號函作成解散登記在案，復選任李昌
    明律師為清算人，且於97年3 月27日陳報清算人就任，有卷
    附高雄市政府97年3 月20日高市府建二公字第0970 0478200
    號函附解散申請書、公司變更登記事項表、陳報清算人就任
    書狀各1 份可稽。本件茲據被告之法定代理人即清算人李昌
    明律師具狀聲明承受訴訟（見本院卷第134 頁），核無不合
    ，應予准許。
二、原告主張：伊自民國89年10月起任職被告公司，擔任調查科
    調查員。嗣於92年12月3 日下午3 時50分許，於執行職務返
    回公司途中，在高雄市小港區○○○路449 號前與訴外人施
    仲陽發生車禍受傷，致第五、六頸椎、第六、七頸椎狹窄及
    第五頸椎棘突骨折，因而受有頸髓損傷及四肢無力等傷害，
    現仍持續治療與復建中而無法工作，係為職業災害。依勞動
    基準法第59條第1 項第2 款規定，原告在醫療中不能工作，
    被告仍應按原領工資數額予以補償。原告於本件車禍發生前
    6 個月之平均工資為新臺幣（下同）40,862元，而醫療期間
    自92年12月起至95年12月止，被告應給付37個月之工資補償
    金1,511,894 元（40862 元×37個月），然其僅給付381,75
    2 元，應再給付1,130,142 元（0000000 元－381752元），
    惟原告僅請求988, 358元。為此，依勞基法第59條第1 項第
    2 款提起本件訴訟。並聲明求為判決：被告應給付原告988,
    358 元，及自起訴狀繕本送達翌日起至清償日止按週年利率
    5%計算之利息；並願供擔保為假執行。
三、被告則以：原告於95年12月3 日下午3 時50分許，在肇事路
    段由北往南行駛時發生車禍，並非因執行職務致傷病，其當
    時行程之目的，係為祝賀妻舅覓得工作，而偕同家人欲前往
    東港購買海鮮回家料理，而於返家途中發生車禍，顯與執行
    職務無關，並不符合勞工保險條例所定義之「職業傷害」要
    件。又原告因本件事故受傷請假，伊曾准予6 個月期間之公
    傷病假至93 年6月3 日止，並已支付其薪資至同年10月止，
    原告曾於同年6 月4 日寄發存證信函表示終止勞動契約，伊
    乃於同年月18日以存證信函詢問原告是否確定離職，原告先
    於同年月23 日 發函表示終止勞動契約之意思，嗣於同年8
    月18日發函表示撤回前開6 月23日終止勞動契約之意思表示
    。其後，兩造進入勞資爭議調處程序，期間原告又於同年11
    月23日發函表示辦理請假手續，伊則於同年12月4 日發函解
    除與原告間之聘任關係，倘鈞院認前揭解除契約之存證信函
    不符合解除契約之要件，且因原告於93年6 月4 日提出終止
    勞動契約之意思表示尚未撤回，仍有拘束原告之效力，則伊
    允諾原告前開終止契約之要約，並以96年7 月4 日答辯之送
    達為附條件之允諾意思表示等語置辯。並聲明求為判決：駁
    回原告之訴及假執行之聲請；如受不利判決，願供擔保，請
    准宣告免為假執行之判決。
四、兩造爭執及不爭執之事項如下（見本院卷第157~159頁）：
  (一)不爭執事項：
  1.原告自89年10月起任職被告公司，擔任調查科調查員，於92
    年12月3 日下午3 時50分許，在高雄市小港區○○○路449
    號前與訴外人施仲陽發生車禍受傷，致第五、六頸椎、第六
    、七頸椎狹窄及第五頸椎棘突骨折，因而造成頸髓損傷及四
    肢無力等傷害，現仍持續治療中，有交通事故證明書及診斷
    證明書在卷可憑（見本院卷第22~26 頁）。
  2.原告自92年12月4 日起至93年6 月3 日止，經被告准予公傷
    病假半年（見本院卷第18頁）。
  3.原告於93年6 月4 日以左營菜公郵局第163 號存證信函表示
    終止勞動契約（見本院卷第46頁）。
  4.被告於93年6 月11日將原告退出勞健保。
  5.被告於93年6 月18日以淡水郵局第710 號存證信函函詢原告
    是否確定終止勞動契約，若是，被告將依法核算離職金，若
    否，原告則應函到5 日內辦理請假手續。原告乃於同年6 月
    23日以台東新生郵局第209 號存證信函表示伊係依職業災害
    勞工保護法第24條第1 款之經公立醫療機構認定心神喪失或
    身體殘廢不堪勝任工作者之規定向被告提出終止勞動契約，
    有函及送達回執在卷可憑（見本院卷第50頁）。
  6.93年8 月18日原告以高雄新興郵局第53號存證信函請求撤回
    上開93年6 月23日請求終止勞動契約之意思表示（見本院卷
    第51頁）。
  7.93年8 月23日原告向高雄市政府勞工局申請就本件工資補償
    進行勞資爭議調解程序，嗣先後於9 月15日及10月4 日經召
    開二次調解會議，仍調解不成立，此有高雄市政府勞工局函
    送本件工資補償勞資爭議調解資料附卷可查（本院卷第91~9
    4 頁）。
  8.原告以上開傷病，向訴外人勞工保險局申請92年12月6 日起
    至93年12月6 日期間之職業傷病給付，經勞工保險局審查後
    ，以原告無法提供具體資料足證確係公出途中發生事故，所
    患不得視為職業傷害，乃於94年7 月26日以保給傷字第0946
    0464700 號函核定發給自住院之第4 日即92年12月7 日起至
    同年月12日及92年12月15日起至93年1 月11日出院止，共34
    日之普通傷病給付，共計22, 440 元，餘所請門診治療期間
    ，均未予給付。原告不服，向勞工保險監理委員會申請審議
    ，經審議駁回，原告乃提起訴願，遭駁回後，遂提起行政訴
    訟。業經台北高等行政法院以95年度訴字第1795號行政判決
    駁回在案，現上訴最高行政法院中，有上開行政判決書附卷
    可稽（見本院卷第34~46 頁），並經本院依職權調閱上開卷
    宗核閱無訛。
   9.兩造合意原告於本件車禍發生前六個月平均薪資為40,862
     元（見本院卷第157頁）。
  (二)爭執事項：
  1.原告於92年12月3 日下午3 時50分發生車禍受傷，是否屬於
    職業災害之性質？
  2.被告業已給付原告薪資至93年10月或93年12月？
  3.兩造間勞動契約是否已經合法終止，及於何時終止？
  4.若認原告請求權成立，則其所得請求之金額應為若干？
五、本院得心證之理由：
  (一)原告於92年12月3 日下午3 時30分許發生車禍受傷，是否屬
    於職業災害之性質？
  1.按勞工因遭遇職業災害而致傷害，雇主固應依勞動基準法第
    59條之規定給付該條所列各款之災害補償，惟勞動基準法就
    此「職業災害」並未加以定義，而參照勞工安全衛生法第2
    條第4 款對於職業災害定義之規定，即勞工就業場所之建築
    物、設備、原料、材料、化學物品、氣體、蒸氣、粉塵等或
    作業活動及其他職業上原因引起之勞工疾病、傷害、殘廢或
    死亡為職業災害，亦即職災者應係指勞工於執行其業務上之
    工作時，因工作之意外事故，而致使工人發生死亡、殘廢、
    傷害或疾病之災害，一般而言，是職業災害者，必須與該職
    業具有業務起因性，所謂業務起因性，係指伴隨者勞工提供
    勞務時所可能發生之危險已經現實化（即已經實現、形成）
    ，且該危險之現實化為經驗法則一般通念上可認定者。至於
    判斷所發生之災害是否具有業務起因性，其前提要件則是必
    須肯定該災害之發生具有「業務遂行性」，即災害之發生原
    則上必須是處於業務遂行狀態下，是其解釋上，須勞工因就
    業場所或作業活動及職業上原因所造成之傷害，且此傷害必
    須與勞工所擔任之「業務」間有一定之相當因果關係，即須
    係被認定為業務內在或通常伴隨之潛在危險現實化存在始可
    ；再者，勞動基準法第59條之補償規定，固為保障勞工，加
    強勞、雇關係、促進社會經濟發展，對於「與工作有關傷害
    」之受僱人，提供及時有效之薪資利益、醫療照顧及勞動力
    重建措施之制度，使受僱人及受其扶養之家屬不致陷入貧困
    之境，造成社會問題，乃對於雇主之責任，採取無過失責任
    ，不問雇主主觀上有無故意過失，對於業務上災害之發生，
    皆應負補償之責，以維護勞動者及其家屬之生存權，並保存
    或重建個人及社會之勞動力，惟勞工生活上所面臨之危險，
    包括一般社會生活上之危險及因從事勞務所面臨之危險，原
    則應僅有後者方應歸屬於雇主負擔，此係因勞工所從事之活
    動與職務、直接或間接有利於雇主，而雇主亦或多或少對此
    可加以掌控、防免損害之發生，或藉由保險、產品之賣價適
    當地予以分散或轉嫁危險，因此職業災害應與勞工所從事之
    業務有相當因果關係，方屬允當，若危險發生之原因非雇主
    可控制之因素所致，則不宜過份擴張職業災害認定之範圍，
    否則無異加重雇主之責任，而減少企業之競爭力，同時亦有
    礙社會之經濟發展，因此，造成職業災害之原因須雇主可得
    控制之危害始有上開補償規定之適用；是倘若工作本身僅是
    災害傷病之「機會原因」，或事故係發生於業務執行之外，
    並非於工作場所中所導致，事故之發生係已脫離雇主即被告
    等有關勞務實施之危險控制範圍，則不能認為有相當因果關
    係，自不宜過份擴張職業災害認定之範圍，否則無異加重雇
    主之責任，而減少企業之競爭力，尚非勞動基準法第59條之
    意旨。末按當事人主張有利於己之事實者，就其事實有舉證
    之責任，民事訴訟法第277 條前段定有明文，合先敘明。
  2.經查，原告於本件車禍事故當日確係從被告公司出發前往小
    港安泰醫院送公文，為兩造所不爭執，此公差行為固屬執行
    職務之行為。然原告係於92年12月3 日下午3 時50分許，駕
    駛車牌號碼YO-1083 號自小客車搭載其妻張玉錠及岳母曾春
    英，沿高雄市小港區○○○路由北往南方向行駛，行經高雄
    市小港區○○○路449 號，因訴外人施仲陽迴車不當而撞及
    原告之自小客車，致使原告及其妻與岳母受傷之事實，有道
    路交通事故調查報告表、現場照片及交通事故談話紀錄表附
    在本院92年度交簡字第2293號卷可憑，復為兩造所不爭執，
    顯見原告發生車禍事故當時載有家屬2 人，則原告是否處於
    業務遂行狀態下而發生本件車禍事故致受傷，而得視為職業
    災害，已非無疑。
  3.原告主張其於發生車禍當時，係要駕車前往林園大仁醫院調
    閱病歷云云（見本院卷第159 頁），為被告否認，原告自應
    舉證證明，然原告並未舉證以實其說，已難憑信。且原告主
    張與其於95年5 月間對訴外人勞工保險局提起上開行政訴訟
    中，主張其於當日下午1 時許在小港安泰醫院辦妥公事後，
    於返回公司途中順道搭載其家屬回家，因中山路捷運施工易
    堵塞，才往南繞道行駛云云（見上開行政法院卷宗第9 頁）
    ，並不一致，參以上開行政判決認定原告於當日下午1 時許
    辦妥公事，順道搭載家屬2 人離開小港安泰醫院之行為，尚
    非於必要情況下，臨時從事雇主期待其所應為之其他執行職
    務之行為，不得視為職業傷害，及原告辦妥公事後，距離車
    禍發生時間尚有2 個多小時，原告並未舉證證明其於此2 個
    多小時時間確實從事職務活動，且原告行駛之路線並非係從
    小港安泰醫院返回被告公司之合理途徑，而車禍發生當時並
    非道路壅塞時段，無因捷運施工配合交通管制措施而繞道之
    可能等理由，認定原告因車禍受傷不符合勞工保險被保險人
    因執行職務而致傷病審查準則第9 條規定，自不得視為職業
    傷害而為原告敗訴判決（見本院卷第34~40 頁判決書）等情
    觀之，足見原告主張車禍當時係為前往林園大仁醫院調閱病
    歷云云，應係於上開行政訴訟敗訴後所杜撰，委無足取。況
    若原告於車禍發生當時係南下前往林園大仁醫院調閱病歷執
    行職務，即與其家屬自小港安泰醫院返回自立路住處之行駛
    方向相反，衡諸常情，原告理應令其家屬自行搭車返家，豈
    有「順道」搭載之理？顯見原告於本件車禍發生當時，應非
    執行職務，而係搭載家屬處理私人事務，原告因此所造成之
    傷害非屬職業災害甚明。
  (二)兩造間其餘爭點，因係以原告所受傷害為職業災害為前提，
    惟如前所述，原告發生車禍事故受傷既不該當於職業災害，
    自無須再予逐一論述。
六、從而，原告本於兩造間勞動契約關係，依勞基法第59條第1
    項款第2 款規定，請求被告給付醫療期間原領工資補償金98
    8,358 元，及自起訴狀繕本送達翌日起至清償日止，按週年
    利率5 ﹪計算之利息，為無理由，應予駁回。其訴既經駁回
    ，則假執行之聲請亦失所附麗，應併予駁回。
七、本件為判決之基礎已臻明確，兩造其餘之陳述及所提其他證
    據，經本院斟酌後，認為均於判決之結果無影響，亦與本案
    之爭點無涉，自無庸逐一論述，併此敘明。
八、據上論結，本件原告之訴為無理由，並依民事訴訟法第78條
    ，判決如主文。
中    華    民    國    97    年    6    月    25    日
                  勞工法庭  法  官  廖純卿
正本係照原本作成。
如不服本判決，應於送達後20日內，向本院提出上訴狀並表明上
訴理由，如於本判決宣示後送達前提起上訴者，應於判決送達後
10日內補提上訴理由書（須附繕本）。
中    華    民    國    97    年    6    月    25    日
                            書記官  洪嘉慧


司法院資訊處製作；財團法人民間司法改革基金會備份。
